臺北高等行政法院判決
　　　　　　　　　　　　　　　　　　 93年度訴字第02271號
　　　　　　　　　　　　　　　.
原　　　告　甲○○
訴訟代理人　謝世瑩律師
被　　　告　臺北縣政府
代　表　人　乙○○代理縣長）.
訴訟代理人　戊○○
　　　　　　丁○○
　　　　　　丙○○
上列當事人間因建築法事件，原告不服內政部中華民國93年3月
31日台內訴字第0930002391號訴願決定，提起行政訴訟。本院判
決如下：
　　主  文
原告之訴駁回。
訴訟費用由原告負擔。
　　事  實
一、事實概要：台北縣新莊市○○街40號1樓建築物，領有被告
    所屬建設局核發之64使字第2467號使用執照，原核准用途為
    「集合住宅」。惟被告聯合查報小組於92年11月4日赴上址
    稽查時，查獲現場擺設電子遊戲機5台，且插電營業中，被
    告以原告違反建築法第73條第2項、第91條第1項第1款規定
    ，於93年1月12日以北府工使字第0930008846號函檢附同文
    號處分書處原告 (即使用人)新台幣 (下同)300,000 元罰鍰
    ，並命令原告於文到之日起即恢復原核准使用。原告不服，
    提起訴願，經訴願決定駁回後，遂提起本件行政訴訟。
二、兩造聲明：
　　(一)原告聲明：訴願決定及原處分均撤銷。
　　(二)被告聲明：駁回原告之訴。
三、兩造之爭點：原告擺設之前開機具是否屬電子遊戲機？及原
                告有無可歸責事由？
　　(一)原告主張之理由：
      1.原告係從報紙分類廣告上得知系爭五台選物販賣機係屬
        經濟部評定之「非屬電子遊戲機」，故將之購入商行內
        擺設營業，且前開機台之畫面本有水果盤及滿貫大亨之
        固定畫面，無法遊戲或變換畫面，僅具投幣選物販賣物
        品之作用。亦即，原告之前開機台顯與電子遊戲場業管
        理條例第4條規定所稱電子遊戲機之要件不合，被告未
        細譯前情，遽認原告變更使用建築物而予以裁罰顯有未
        洽，應予撤銷。
      2.又查，原告經營之潤泰商行係經營便利商店，非專供擺
        設電子遊戲機之營業場所，在原告商行內擺設之電子遊
        戲機僅有5台，且查獲當時僅有一個客人在把玩機台，
        且原告本次違規僅係初犯，並非故意違反建築法第73條
        第2項規定為營業，違規情節尚屬輕微，參酌建築法之
        目的在維護建築物結構、設備或居民之安全，原告之違
        規情節尚不足致使該建築物之結構、設備或居民有何嚴
        重或立即性之危害，被告竟未斟酌前揭建築法規定之立
        法目的及原告之違規情節尚屬輕微，而裁處最高金額之
        罰鍰30萬元之處分，亦有違反比例原則之違法。
  　(二)被告主張之理由：
      1.卷查坐落本縣新莊市○○街40號1樓建築物，原經核准
        第一層用途為：「集合住宅」。案經被告所屬聯合查報
        小組92年11月4日現場查獲系爭建築物使用人原告）未
        經申請許可擅自變更使用為「電子遊戲場」，現場擺設
        益智類電子遊戲機五檯，且插電營業，而供不特定人士
        把玩，原告未經申請許可擅自變更使用為「電子遊戲場
        」，其違規事實明確洵勘認定，故被告以其違反建築法
        第73條第2項、第91條第1項第1款規定，裁處原告30萬
        元罰鍰，並命令其恢復原核准使用，並無違誤。
      2.又按，電子遊戲場管理條例第4條第一項前段規定：「
        本條例所稱電子遊戲機，指利用電、電子、電腦、機械
        或其他類似方式操縱，以產生或顯示聲光影像、圖案、
        動作之遊樂機具，或利用上述方式操縱鋼珠或鋼片發射
        之遊戲機具。…」被告聯合查報小組於前揭時地所查獲
        原告所擺設之前開電子機具，現場有一名客人正在把玩
        ，其把玩方式為10元換代幣1枚，押120分一比五，中3
        、4隻恐龍2,000分（連線），中五隻恐龍5,000分，中
        6、7隻恐龍贈7,000分，中全盤贈12,000分，顯具有積
        分、押分功能及射倖性遊戲，應屬電子遊戲機之一種，
        故原告所辯前開機台僅具投幣選物販賣物品作用云云，
        實不足採。
      3.末查，對於非法電子遊戲場業，處分標準係經被告依案
        例類型及情節輕重，訂定裁量標準，一般商號擺設電玩
        機具者：1檯罰6萬元，2檯罰12萬元，依此遞增至5檯以
        上30萬元。原告未經領得變更使用執照擅自變更使用為
        「電子遊戲場」，現場擺設電子遊戲機五檯，故被告
        依建築法第73條第2項、第91條第1項第1款規定及前開
        裁量標準，處原告30萬元罰鍰，實有理由。
　　理  由
一、按「建築物應依核定之使用類組使用，其有變更使用類組或
    有第九條建造行為以外主要構造、防火區劃、防火避難設施
    、消防設備、停車空間及其他與原核定使用不合之變更者，
    應申請變更使用執照。」「有左列情形之一者，處建築物所
    有權人、使用人、機械遊樂設施之經營者新臺幣六萬元以上
    三十萬元以下罰鍰，並限期改善或補辦手續，屆期仍未改善
    或補辦手續而繼續使用者，得連續處罰，並限期停止其使用
    。必要時，並停止供水供電、封閉或命其於期限內自行拆除
    ，恢復原狀或強制拆除：一違反第七十三條第二項規定，未
    經核准變更使用擅自使用建築物者。」建築法第73條第2項
    及第91條第1項分別定有明文。又集合住宅係屬建築物使用
    分類之住宿類，為H類2組；電子遊戲場業則屬建築物使用分
    類之商業類，為B類1組，二者為不同之使用分類，亦為建築
    法第73條條執行要點附表1所明定。
二、經查，原告使用坐落新莊市○○街40號1樓建築物，領有被
    告核發之64使字第2467號使用執照，原核准用途為集合住宅
    。惟被告聯合查報小組於92年11月4日至上址場稽查時，查
    獲現址擺設電子遊戲機 (自動販賣促銷機)5 台，且插電營
    業中等情，有前開使用執照、台北縣政府聯合查報小組稽查
    電子遊戲場業紀錄表及現場照片附原處分稽，並為兩造所不
    爭，堪信為真實。
三、原告起訴雖主張：其依報紙廣告得知「自動販賣促銷機」屬
    經濟評定非屬電子遊戲機，而購入5台擺設於其經營之「潤
    泰商行」內販賣物品之用，並非被告所稱之電子遊戲機；況
    原告係在不知情下購入前開機具，為初犯且違規情節輕微，
    被告處以300,000元之罰鍰，亦有違比例原則云云。
四、惟查，「本條例所稱電子遊戲機，指利用電、電子、電腦、
    機械或其他類似方式操縱，以產生或顯示聲光影像、圖案、
    動作之遊樂機具，或利用上述方式操縱鋼珠或鋼片發射之遊
    樂機具。…」為電子遊戲場業管理條例第4條所明定。被告
    聯合查報小組於前揭時地所查獲原告擺設之前開電子機具，
    均有遊戲畫面可供把玩，現場亦有一名客人正在把玩，其把
    玩方式為10元換代幣1枚，押120分，比率1比5，中3、4隻恐
    龍2,000分 (連線)，中5隻恐龍5,000分，中6、7隻恐龍則贈
    7,000分，中全盤贈12,000分等情，有前開現場照片及原告
    簽名捺指印確認之上開紀錄表附原處分卷可稽，足證前開5
    台電子機具業經改造，已有提供積分、押分及射倖性遊戲之
    功能，核屬前開管理條例所規定之電子遊戲機，而非經濟部
    評鑑通過非屬電子遊戲機之「自動販賣促銷機」之原始機種
    ，並有經濟部93年7月20日經商字第09302101420號函附卷可
    參，原告訴稱前開機具為選物販賣機非電子遊戲機云云，自
    不足採。又原告前於90年間，曾因受僱擔任賭博性電子遊戲
    機具之開分員，而觸犯常業賭博罪，經臺灣板橋地方法院判
    處有期徒刑三月確定 (參卷附台灣板橋地方法院90年度重簡
    字第1490號刑事簡易判決)，原告對何謂電子遊戲機具及其
    要件，自不得諉為不知，依常理亦應較一般人有更高之警覺
    性，惟原告未予察究，仍購入前開5台業經改造之電子遊戲
    機具供人把玩，縱非故意，亦難謂無重大過失，原告所稱其
    為初犯且情節輕微，被告裁罰過重云云，亦無足取。
五、綜上所述，原告未經領得變更使用執照，擅自變更上開建築
    物由集合住宅用途，變更為電子遊戲場使用，被告以原告未
    經領得變更使用執照即擅自變更使用，並審酌其擺設電子遊
    戲機具之數目為5台，在法定裁量範圍內，裁處原告罰鍰300
    ,000 元，並命令立即恢復原核准使用，揆諸首揭規定，洵
    屬有據，訴願決定予以維持，亦無不合，原告仍執前詞，訴
    請撤銷，為無理由，應予駁回。
據上論結，本件原告之訴為無理由，爰依行政訴訟法第98條第3
項前段，判決如主文。
中　　華　　民　　國　　94　　年　 　6　　月　　8　　 日
                       第四庭審判長法  官　徐瑞晃
                                   法  官　吳慧娟
                                   法  官　蕭惠芳
上為正本係照原本作成。
如不服本判決，應於送達後20日內，向本院提出上訴狀並表明上
訴理由，如於本判決宣示後送達前提起上訴者，應於判決送達後
20日內補提上訴理由書（須按他造人數附繕本）。
中　　華　　民　　國　　94　　年　 　6　　月　　8　　 日
            　　　　　　   　　　　書記官  李淑貞
